臺灣板橋地方法院民事裁定           100年度司家聲字第54號
聲  請  人  財政部國有財產局臺灣北區辦事處（即被繼承人宋
            石茂之遺產管理人）
法定代理人  陳文龍
上列聲請人因擔任被繼承人宋石茂之遺產管理人聲請核定報酬，
本院裁定如下：
    主  文
聲請人得請求代為管理被繼承人宋石茂遺產之報酬及墊付費用合
計新臺幣陸仟貳佰伍拾玖元。
聲請程序費用由被繼承人宋石茂之遺產負擔。
    理      由
一、本件聲請意旨略以：
（一）貴院98年度財管字第35號民事裁定選任聲請人為被繼承人
      宋石茂之遺產管理人，並以98年度司家催字第124 號裁定
      准對其債權人及受遺贈人為公示催告。經於民國98年9 月
      23日刊報公告，期限至100 年3 月22日屆滿（對債權人及
      受遺贈人）；另被繼承人宋石茂於97年11月9 日死亡，其
      大陸地區繼承人聲明繼承期限，將於100 年11月8 日屆滿
      。茲因臺灣苗栗地方法院97年度執助字第438 號清償債務
      強制執行事件，為參與分配之需，特為此聲請。
（二）依民法第1183條規定：「遺產管理人得請求報酬，其數額
      由親屬會議按其勞力及其與被繼承人之關係酌定之。」，
      惟本案並無親屬會議可資酌定報酬數額，爰依財政部訂頒
      「代管無人承認繼承遺產作業要點」第14點第（3） 款規
       定 ：「管理報酬，應依民法第1183條規定，聲請法院酌
      定，並請優先分配，其請求標準，不得低於孳息收入部分
      十分之三及遺產現值百分之一。」。查被繼承人宋石茂所
      遺苗栗縣後龍鎮○○段169-6 號地號、灣瓦段311-2 、31
      3 地號3 筆土地，依臺灣苗栗地方法院民事執行處100 年
      6 月21日苗院源97執助讓字第438 號通知拍賣之最低價額
      計算管理報酬為3,000 元；另聲請人管理本案遺產共墊付
      3,259 元（內含本件裁判費1,000 元），即聲請人代管期
      間之管理費用為6,259 元，為此聲請酌定被繼承人宋石茂
      之遺產管理人報酬等語。
二、按遺產管理人得請求報酬，其數額由親屬會議按其勞力及其
    與被繼承人之關係酌定之；被繼承人無親屬會議可資酌定報
    酬數額，遺產管理職務終結前，應依民法第1183條規定，聲
    請法院酌定報酬，其請求標準不得低於孳息收入部分十分之
    三及遺產現值百分之一，財政部訂頒之「代管無人承認繼承
    遺產作業要點」第14點第3 項規定可資參考。經查：
（一）聲請人主張其前經本院98年度財管字第35號民事裁定選任
      為被繼承人宋石茂之遺產管理人，及98年度司家催字第12
      4 號民事裁定准對其債權人及受遺贈人為公示催告，並登
      報公告等情，此有聲請人提出本院98年度財管字第35號、
      98年度司家催字第124 號民事裁定影本暨登報影本為證，
      ，自堪信為真實。
（二）被繼承人宋石茂遺有苗栗縣後龍鎮○○段169-6 號地號、
      灣瓦段311-2 、313 地號3 筆土地，經臺灣苗栗地方法院
      民事執行處核定該等不動產之最低拍賣價額總值合計為30
      0,000 元（即50,000元＋50,000元＋200,000 元），此有
      聲請人所提土地建物查詢資料、臺灣苗栗地方法院民事執
      行處100 年6 月21日苗院源97執助讓字第438 號通知影本
      為證。
（三）聲請人因管理被繼承人宋石茂遺產所墊付之費用合計為3,
      259 元，此有聲請人所提出之被繼承人宋石茂遺產管理費
      用計算明細表1 件、墊付費用明細暨單據影本等件在卷足
      憑。
（四）本件被繼承人宋石茂無親屬會議可資酌定報酬數額，為此
      聲請人依民法第1183條之規定，按上開財政部訂頒「代管
      無人承認繼承遺產作業要點」之標準，依被繼承人遺產現
      值百分之一計算請求代管遺產之報酬3,000 元，以及墊付
      費用3,259 元，合計共6,259 元。本院參酌前開卷附被繼
      承人遺產相關資料、遺產管理費用計算明細表、墊付費用
      單據等，經核聲請人聲請酌定上開數額，尚無不合，應予
      准許。
三、依非訟事件法第21條第2 項、民事訴訟法第78條及第95 條
    ，裁定如主文。
四、如對本裁定抗告須於裁定送達後10日內向本院提出抗告狀，
    並繳納抗告費新臺幣1,000 元。
中    華    民    國   100    年    8     月    24    日
                  家事法庭      司法事務官  翟天翔